【裁判字號】    97,易,2495
【裁判日期】    971128
【裁判案由】    詐欺
【裁判全文】
臺灣臺北地方法院刑事判決              97年度易字第2495號
公  訴  人  臺灣臺北地方法院檢察署檢察官
被      告  乙○○
上列被告因詐欺案件，經檢察官聲請簡易判決處刑（97年度偵字
第13412、14920號），及移送併案審理（97年度偵字第16461號
、第18261號），本院受理後（97年度簡字第3159號），認不宜
逕以簡易判決處刑，改依通常程序審理，並判決如下：
    主  文
乙○○幫助意圖為自己不法之所有，以詐術使人將本人之物交付
，共貳罪，均累犯，各處有期徒刑參月，如易科罰金，均以新臺
幣壹仟元折算壹日，應執行有期徒刑肆月，如易科罰金，以新臺
幣壹仟元折算壹日。
    事  實
一、乙○○前於民國93年間因犯公共危險罪，經臺灣士林地方法
    院於94年1月24日以93年度訴字第567號判處有期徒刑4月確
    定，於94年11月25日易科罰金執行完畢。竟仍不知悔改，其
    在主觀上應有預見不詳姓名年籍之成年人收購他人金融帳戶
    之目的，係欲供詐欺犯罪用，因缺錢花用，竟基於幫助他人
    犯詐欺取財之不法所有意圖之不確定故意，於97年5月2日下
    午，在臺北市○○區○道路79號1樓附近，將其在93年間向
    安泰商業銀行松江分行（下稱安泰松江分行）申請開設之帳
    號00000000000000號帳戶之存摺、提款卡及密碼，以新臺幣
    （下同）5,000元之代價，出售付予姓名年籍不詳之成年人
    ，供該成年人作為向不特定民眾詐欺取財犯罪使用。嗣於:
  (一)97年5月5日，該詐欺集團成員以電話向甲○○詐稱其先前在
    網路購物之付款方式，誤設為分期付款約定帳戶，須至提款
    機操作設定。甲○○不疑有他，而陷於錯誤，依指示於97年
    5月5日20時26及29分許，至郵局所設置之自動櫃員機操作，
    而接續將其帳戶內之存款15,954元、及6,250元匯至乙○○
    交付他人使用之上開帳戶內，甲○○至此始知受騙。
  (二)97年5月5日20時24分許，該詐欺集團成員以電話向丁○○詐
    稱其先前在東森購物之付款方式，誤設為分期付款約定帳戶
    ，須至提款機操作解除設定。丁○○不疑有他，而陷於錯誤
    ，依指示於97年5月5日20時40分許，至郵局所設置之自動櫃
    員機操作，而將其帳戶內之存款22,975元匯至乙○○交付他
    人使用之上開帳戶內，丁○○至此始知受騙。
二、乙○○出售上開帳戶後，又因缺錢花用，復另行起意幫助他
    人犯詐欺取財之不法所有意圖之不確定故意，再於97年5月5
    日將其向第一商業銀行永春分行（下稱第一銀行永春分行）
    所申設之帳號00000000000000號帳戶之存摺、提款卡及密碼
    ，以8,000元之代價出售予姓名年籍不詳之成年人，供該成
    年人作為向不特定民眾詐欺取財犯罪使用。嗣於97年5月5日
    18 時許，該詐欺集團成員先以電話向丙○詐詢其先前是否
    曾在網路購物，經丙○回答確有其事後，即再以電話佯詢是
    否要取消交易，丙○表示要取消後，即指示其至提款機操作
    確認是否遭到扣款。丙○不疑有他，而陷於錯誤，依指示於
    當日20時39及41分許，接續至第一銀行所設置之自動櫃員機
    ，以無摺存款之方式，先後存入99,000元及1千元至乙○○
    出售他人使用之上開帳戶內，丙○至此始知受騙。
二、案經丙○、甲○○、丁○○訴由臺北市政府警察局內湖分局
    、萬華分局、中山分局報告臺灣臺北地方法院檢察署檢察官
    偵查聲請簡易判決處刑及移送併案審理。
    理  由
壹、程序事項:
    本件被告乙○○所犯係死刑、無期徒刑、最輕本刑為3年以
    上有期徒刑以外之罪，其於準備程序中就被訴事實為有罪之
    陳述，經法官告知簡式審判程序之旨，並聽取公訴人、被告
    之意見後，經本院合議庭裁定由受命法官獨任進行簡式審判
    程序。
貳、實體事項:
一、上揭犯罪事實，業據被告乙○○迭於警詢、偵查及本院審理
    時坦承不諱，並分據證人丙○、甲○○、丁○○等人於警詢
    時指陳在案，並提出其三人各自進行上開操作後取得之自動
    櫃員機交易明細單共4張在卷可稽（以上分別參偵字第13412
    號卷第8-11、14頁、偵字第14920號卷第5-8頁、偵字第1646
    1號卷第6-8、15頁）。此外，並有安泰銀行松江分行97年5
    月21日（97）安松字第09770000140號函暨所附之開戶資料
    及交易明細、第一銀行永春分行97年5月1日一永春字第63號
    函暨所附之開戶資料及交易明細在卷可參（參偵字第13412
    號卷第18-25頁）。按刑法之故意犯，可分為直接故意與不
    確定故意，所謂不確定故意即指行為人對於構成犯罪之事實
    ，預見其發生而其發生並不違反其本意，刑法第13條第2項
    定有明文，而金融帳戶申請甚為簡易方便，亦無信用徵信問
    題，任何人如有使用金融帳戶之需要，大可自行開戶，衡情
    並無將錢存入他人帳戶再予使用之理，如非供犯罪出入之帳
    戶或其他不法目的，應無隱匿自己名義而使用他人金融帳戶
    之必要，且銀行帳戶可供存匯、提領，乃一般人在日常生活
    經驗所知，故如非欲利用「人頭帳戶」作不法犯罪，豈有向
    人收集銀行帳戶使用之必要。且近來以各種理由，撥打至一
    般民眾家裡，佯稱退稅、退費、欠款、查詢帳戶、中獎、代
    辦貸款等方式詐欺取財之犯罪類型層出不窮，而該等犯罪，
    多數均利用人頭帳戶作為出入帳戶，已經媒體廣為披載，被
    告係成年且智力成熟之人，對此應知之甚詳。但其卻將該帳
    戶之重要資料，以上開代價，出售予不詳姓名之人使用，致
    使該帳戶被利用為犯詐欺取財罪之出入帳戶使用，此當為被
    告所能預見，且其發生並未違反被告本意。是被告有幫助不
    法之徒利用其帳戶犯詐欺取財罪之不確定故意已至為顯然。
    從而，本件被告幫助詐欺取財之犯行，事證明確，洵堪認定
    ，應依法論科。
二、被告先後二次出售不同帳戶予他人使用，其各係基於幫助之
    犯意，提供系爭帳戶相關證件，為他人之詐欺取財犯行提供
    助力，核其所為，均係犯刑法第30條第1項、第339條第1項
    之幫助詐欺取財罪。被告在97年5月2日出售安泰松江分行帳
    戶予他人使用後，雖有數詐欺正犯先後向被害人甲○○、丁○○二人詐取財物，惟被告僅有一幫助行為，故為實質一罪
    ，應僅論以一個幫助詐欺取財罪。因此，臺灣台北地方法院
    檢察署97年度偵字第164617號（即被害人丁○○部分），雖
    未據起訴，惟為起訴效力所及，本院自得併為審究。被告先
    後於97年5月2日及97年5月5日二次出售不同帳戶予不同之人
    ，其犯意各別，行為互殊，應分論併罰之。被告二次犯行，
    均是幫助他人犯前開罪名，均為幫助犯，均應依刑法第30
    條第2項之規定，按正犯之刑減輕之。又被告前於93年間因
    犯公共危險罪，經臺灣士林地方法院於94年1月24日以93年
    度訴字第567號判處有期徒刑4月確定，於94年11月25日易科
    罰金執行完畢，此有臺灣高等法被告前案紀錄表在卷可參。
    其受有期徒刑之執行完畢後，於5年內故意再犯本次二件有
    期徒刑以上之罪，均為累犯，均應依刑法第47條第1項之規
    定加重其刑。被告犯本案之二罪，均有前開加重及減輕之事
    由，並均依法先加重而後減輕之。爰審酌被告在媒體廣為報
    導後，仍因缺錢花用，而出售帳戶予他人使用，其行為影響
    社會正常交易安全，增加被害人尋求救濟之困難，並使犯罪
    之追查趨於複雜，本件被害人因而受詐騙之損害金額共達14
    餘萬元之結果，惟被告犯後坦承犯行，且已匯還10,000元予
    被害人丙○，此有被告所提出之匯款單2張在卷可考，顯見
    其犯後確實已有悔意，態度尚稱良好等一切情狀，分別量處
    如主文所示之刑，並分別諭知易科罰金之折算標準，及定其
    應執行刑，並諭知易科罰金之折算標準。
據上論斷，應依刑事訴訟法第452條、第273條之1、第299條第1
項前段，刑法第30條第1項、第2項、第339條第1項、第47條第1
項、第51條第5款、第41條第1項前段，刑法施行法第1條之1，判
決如主文。
本案經檢察官楊智綸到庭執行職務。
中    華    民    國    97    年    11    月    28    日
                  刑事第四庭  法  官  李桂英
上正本證明與原本無異。
如不服本判決，應於判決送達後10日內（應抄附繕本）向本院提
出上訴狀（上訴書狀應敘述具體理由。上訴書狀未敘述上訴理由
者，應於上訴期間屆滿後20日內補提理由書於原審法院。）。告
訴人或被害人如對於本判決不服者，應具備理由請求檢察官上訴
，其上訴期間之計算係以檢察官收受判決正本之日期為準。
                              書記官  嚴君珮
中    華    民    國    97    年    11    月    28    日
附錄本案論罪科刑法條全文：
中華民國刑法第339條
（普通詐欺罪）
意圖為自己或第三人不法之所有，以詐術使人將本人或第三人之
物交付者，處5年以下有期徒刑、拘役或科或併科1千元以下罰金
。
以前項方法得財產上不法之利益或使第三人得之者，亦同。
前二項之未遂犯罰之。


司法院資訊處製作；財團法人民間司法改革基金會備份。
